臺灣新竹地方法院民事裁定  
110年度簡事聲字第3號
異  議  人  陳泓志  
相  對  人  汪秀琦  
上列當事人間確定訴訟費用額事件，異議人對於本院司法事務官
於民國110年7月29日所為110年度竹司簡聲字第11號裁定提出異
議，本院裁定如下：
    主  文
異議駁回。
    理  由
一、按當事人對於司法事務官處理事件所為之終局處分，得於處
    分送達後10日之不變期間內，以書狀向司法事務官提出異議
    。司法事務官認前項異議有理由時，應另為適當之處分；認
    異議為無理由者，應送請法院裁定之。法院認第1項之異議
    為有理由時，應為適當之裁定；認異議為無理由者，應以裁
    定駁回之，民事訴訟法第240條之4第1項前段、第2、3項定
    有明文。查本院司法事務官於民國110年7月29日所為110年
    度竹司簡聲字第11號裁定，乃於110年8月5日送達異議人，
    有送達證書在卷可按，異議人於110年8月11日具狀異議，嗣
    經司法事務官送請法院裁定，揆諸前開說明，本件異議之程
    序尚無違誤，合先敘明。
二、異議人異議意旨略以：相對人於鑑定報告完成後，乃就漏水
    修復之範圍更正減縮聲明，依臺灣高等法院109年度抗字第1
    452號民事裁定意旨，鑑定費用亦應以減縮後之費用計算，
    原裁定命異議人負擔足額之鑑定費用新臺幣（下同）90,000
    元，似有未洽，爰聲明異議，請求廢棄原裁定。
三、按法院未於訴訟費用之裁判確定其費用額者，第一審受訴法
    院於該裁判有執行力後，應依聲請以裁定確定之。依第1項
    確定之訴訟費用額，應於裁定送達之翌日起，加給按法定利
    率計算之利息。民事訴訟法第91條第1項、第3項定有明文。
　　又確定訴訟費用額之程序，僅在審究有求償權之一造當事人
    所開列之費用項目，及其提出支付費用之計算書等證據，是
    否屬於訴訟費用之範圍，以確定應負擔訴訟費用之他造當事
    人所應賠償其之訴訟費用數額，並非就權利存在與否為確定
　　；有關訴訟費用負擔之主體、負擔比例等悉依命負擔訴訟費
    用之裁判主文定之，於確定訴訟費用額之程序中，無從更為
    不同之酌定。次按，所謂「訴訟費用」，除裁判費外，尚包
    括民事訴訟法第77條之23至第77條之25所定費用在內，是法
    院囑請鑑定之鑑定費用依民事訴訟法第77條之23規定，亦屬
    訴訟費用之一部（最高法院100年度台抗字第832號裁定意旨
    參照）。又原告撤回其訴者，訴訟費用由原告負擔。民事訴
    訟法第83條第1項前段亦定有明文。而減縮應受判決事項聲
    明，實質上與訴之一部撤回無異，故減縮應受判決事項聲明
    ，亦應由原告負擔減縮部分之訴訟費用。然以一訴主張數項
    標的者，其價額合併計算之。但所主張之數項標的互相競合
    或應為選擇者，其訴訟標的價額，應依其中價額最高者定之
    。以一訴附帶請求其孳息、損害賠償、違約金或費用者，不
    併算其價額。民事訴訟法第77條之2亦定有明文。是原告起
    訴後減縮應受判決事項聲明，實質上固與訴之一部撤回無異
    ，原則上固應由原告負擔減縮部分之訴訟費用，然減縮部分
    如係以一訴附帶請求之孳息、損害賠償、違約金或費用者，
    因該以一訴附帶請求之孳息、損害賠償、違約金或費用，不
    併算其訴訟標的價額，而不併計算徵收裁判費，故原告起訴
    後所減縮應受判決事項之聲明係以一訴附帶請求之孳息、損
    害賠償、違約金或費用者，即無由原告負擔該減縮部分之訴
    訟費用可言。
四、經查，本件異議人與相對人間損修復漏水事件，業經本院10
    9年度竹簡字第391號判決訴訟費用由異議人負擔確定。相對
    人於第一審預納之訴訟費用則包括第一審裁判費1,110元、
    新竹市建築師公會鑑定費90,000元，合計共91,110元之事實
    ，已據本院調取本院109年度竹簡字第391號修復漏水事件案
    卷核閱無訛，並有相對人提出之本院自行收納款項收據、財
    團法人新竹市建築師公會統一發票、李逸仁建築師事務所收
    據、黃光勳建築師事務所收據在卷可證，自堪以認定。又相
    對人起訴後補正之聲明係：（一）被告應將坐落於新竹市○○
    路000號7樓之1房屋（下稱7樓之1房屋）漏水，致原告所有
    坐落於新竹市○○路000號6樓之1房屋（下稱6樓之1房屋）主
    臥室廁所、廚房及公共廁所之天花板漏水原因進行漏水修繕
    工程（詳細方式待鑑定後確認），修復至6樓之1房屋漏水前
    原有狀態。（二）請求被告給付原告140,000元，及自起訴
    狀繕本送達之翌日起至清償日止，按年息百分之5計算之利
    息。嗣於鑑定機關提出鑑定報告後，相對人於言詞辯論期間
    更正（按應係第1項，下稱第1次更正）、減縮（按應係第2
    項）聲明為：（一）被告應將7樓之1房屋主臥室浴廁地板修
    繕至不漏水狀態。（二）被告應給付原告6,600元。嗣又更
    正（下稱第2次更正）第1項聲明為：被告應將7樓之1房屋漏
    水，致原告所有系爭6樓之1房屋主臥室廁所之漏水按鑑定報
    告應施作項目施作漏水修繕工程，修復至系爭6樓之1房屋不
    漏水狀態，其中地坪及牆面防水應經24小時靜置測試。（參
    本院109年度竹簡字第391號民事判決）。揆諸相對人起訴時
    第1項聲明為：「被告應將坐落於新竹市○○路000號7樓之1房
    屋（下稱7樓之1房屋）漏水，致原告所有坐落於新竹市○○路
    000號6樓之1房屋（下稱6樓之1房屋）主臥室廁所、廚房及
    公共廁所之天花板漏水原因進行漏水修繕工程（詳細方式待
    鑑定後確認），修復至6樓之1房屋漏水前原有狀態」，核其
    聲明意旨顯因未臻明確，乃第1次更正聲明為：「被告應將7
    樓之1房屋主臥室浴廁地板修繕至不漏水狀態」，嗣為再完
    備聲明，又第2次更正聲明為「被告應將7樓之1房屋漏水，
    致原告所有系爭6樓之1房屋主臥室廁所之漏水按鑑定報告應
    施作項目施作漏水修繕工程，修復至系爭6樓之1房屋不漏水
    狀態，其中地坪及牆面防水應經24小時靜置測試」，核前後
    2次更正聲明內容均僅係單純為法律上之更正，並非減縮；
    而相對人起訴時第2項之聲明「請求被告給付原告140,000元
    ，及自起訴狀繕本送達之翌日起至清償日止，按年息百分之
    5計算之利息」，則係請求賠償其所有6樓之1房屋所受之損
    害（參相對人民事起訴狀-補訴之聲明二資料），嗣於鑑定
    機關提出鑑定報告後，相對人始依鑑定報告減縮聲明為「被
    告應給付原告6,600元」，故相對人自起訴後迄言詞辯論終
    結前係僅就第2項聲明為減縮（第1項聲明則僅係更正）。然
    揆諸前揭說明，本件相對人之起訴乃係以一訴附帶請求損害
    賠償，即係以訴之聲明第1項之一訴附帶請求訴之聲明第2項
    之損害賠償，故訴訟標的價額即不併算其附帶請求之損害賠
    償價額。因此，相對人起訴後固確就附帶請求之損害賠償即
    訴之聲明第2項為減縮，然相對人所減縮部分係附帶請求之
    損害賠償，即無由相對人負擔該附帶請求之損害賠償減縮部
    分之訴訟費用可言。據此，異議人異議意旨稱相對人就漏水
    修復之範圍更正減縮聲明，鑑定費用亦應以減縮後之費用計
    算云云，即非有據。
五、從而，本件異議人應賠償相對人之訴訟費用額為相對人預納
    之第一審裁判費1,110元及鑑定費90,000元，合計共91,110
    元。原裁定確定異議人應負擔之訴訟費用額為91,110元，及
    自該裁定送達之翌日起至清償日止按年息百分之5計算之利
    息，即核無違誤。
六、綜上，原審上開確定異議人應負擔賠償相對人之訴訟費用額
    裁定，經核並無違誤，異議意旨指摘原裁定不當，求予廢棄
    改判，為無理由，應予駁回。
七、據上論結，本件異議為無理由，依民事訴訟法第240條之4第
    3項後段，裁定如主文。
中　　華　　民　　國　 110　　年　　10　　月　　 8　　日
                  新竹簡易庭    法  官  汪銘欽
以上正本係照原本作成。
如不服本裁定，應於送達後10日內向本院提出抗告狀（並繳納抗
告費新臺幣1,000 元）
中　　華　　民　　國　 110　　年　　10　　月　　 8　　日
                                書記官  周育瑜